最　高　行　政　法　院　裁　定
                                      100年度裁字第815號
上  訴  人　陳國明
訴訟代理人　許文哲　律師
被 上訴 人　新北市政府稅捐稽徵處(原臺北縣政府稅捐稽徵處)
代　表　人　許慈美
上列當事人間地價稅事件，上訴人對於中華民國99年12月14日臺
北高等行政法院99年度訴字第1927號判決，提起上訴，本院裁定
如下：
　　主  文
上訴駁回。
上訴審訴訟費用由上訴人負擔。
　　理  由
一、按對於高等行政法院判決之上訴，非以其違背法令為理由，
    不得為之，行政訴訟法第242條定有明文。依同法第243條第
    1項規定，判決不適用法規或適用不當者，為違背法令；而
    判決有同條第2項所列各款情形之一者，為當然違背法令。
    是當事人對於高等行政法院判決上訴，如依行政訴訟法第24
    3條第1項規定，以高等行政法院判決有不適用法規或適用不
    當為理由時，其上訴狀或理由書應有具體之指摘，並揭示該
    法規之條項或其內容；若係成文法以外之法則，應揭示該法
    則之旨趣，倘為司法院解釋或本院之判例，則應揭示該判解
    之字號或其內容。如以行政訴訟法第243條第2項所列各款情
    形為理由時，其上訴狀或理由書，應揭示合於該條項各款之
    事實。上訴狀或理由書如未依此項方法表明者，即難認為已
    對高等行政法院判決之違背法令有具體之指摘，其上訴自難
    認為合法。
二、上訴人於民國74年5月16日買賣登記取得臺北縣五股鄉（現
    改制為新北市○○區○○○段新塭小段147-4、147-5地號等
    2筆土地，應有部分面積分別為2,487.75平方公尺、10,959
    平方公尺（下稱系爭2筆土地），均為非都市土地，其使用
    分區為一般農業區，使用地類別為農牧用地，原經被上訴人
    所屬新莊分處課徵田賦，惟依臺北縣政府（現改制為新北市
    政府）農業局於98年4月21日以北農牧字第0980285758號函
    檢送違法堆置砂石場、棄土場聯合稽查之會勘紀錄通報，系
    爭2筆土地現況為水泥塊、磚、瓦、砂石、泥漿等並未種植
    農作物，且經該分處於98年5月18日會同地政機關至現場勘
    查結果，系爭2筆土地上係搭設鐵皮屋及設置廢潤滑油儲存
    設施及停放大卡車並非供農業使用，又依93年至96年之航照
    圖所示，系爭2筆土地於94年已未作農業使用，依法應自次
    年期（即95年）起改課地價稅，是被上訴人所屬新莊分處遂
    依稅捐稽徵法第21條規定，核定補徵系爭2筆土地95年至97
    年地價稅分別為新臺幣（下同）377,793元、368,253元、38
    2,660元，共計1,128,706元。上訴人不服，申請復查，被上
    訴人遂作成99年1月11日北稅法字第0990002004號復查決定
    （下稱原處分）：「復查駁回。」上訴人仍表不服，提起訴
    願，遭決定駁回，遂提起行政訴訟，求為判決訴願決定及原
    處分均撤銷，經原審法院判決(以下稱原判決)駁回。
三、本件上訴人對於原判決上訴，主張：（一）原判決既係認定
    系爭土地屬一般農業區並編定為農牧用地之非都市土地，且
    經被上訴人所屬新莊分處核准課徵，竟又以系爭土地有搭設
    鐵皮屋、設置廢潤滑油儲存設施等未依土地稅法第10條規定
    作農業使用，而認無按土地稅法第22條規定課徵田賦之餘地
    ，係無視上訴人提出系爭土地因遭他人占用濫倒廢棄物，而
    有無法使用收益之原因，與其他情形之土地所有權人逕自違
    法將土地改作非農業使用，自屬有間，非可一概而論，依本
    院74年度判字第1778號判決要旨，原判決認定未審酌系爭土
    地是否有其他原因而實際上無法為農業使用，即認無土地稅
    法第22條規定課徵田賦之適用，自屬有違課稅公平合理之原
    則，即屬判決不適用法規或適用不當之違背法令，亦有判決
    不備理由之當然違背法令。（二）系爭土地地目既係為「田
    」，並經稅捐稽徵機關核准課徵田賦，足徵系爭土地原係作
    為農業使用無疑，至原處分改課地價稅期間之95年至97年間
    是否不能為原來之使用，及是否應依土地稅法第22條之1第1
    項課徵荒地稅，或有同法條第1項但書因特定事由致不能為
    原來使用而免為課徵荒地稅之情形，原判決皆未予以論究，
    即逕以認定被上訴人將原行田賦改課地價稅之處分為有理由
    ，確係有判決不適用法令之違誤。退步言之，縱認原處分就
    系爭土地改課地價稅為有理由，惟原判決採認原處分所課95
    年至97年地價稅共計1,128,706元，而未就上訴人是否有無
    法耕作而無收益之原因，予以探究（即上訴人是否有符合土
    地稅減免規則第17條之規定，未為調查），原判決於此有適
    用法規不當之違誤，自屬判決違背法令。（三）原判決雖係
    援用財政部79年6月18日台財稅第790135202號、90年1月12
    日年台財稅字第0890458822號函釋，認定原處分無不當、違
    法之處，惟依財政部90年2月12日台財稅字第0900450899號
    函釋所示，縱使系爭土地因閒置而未作農業使用，仍有土地
    稅法第22條第1項規定之適用，而應徵收田賦，並非一概論
    以非作農業使用之土地即應課徵地價稅而無例外，且就司法
    院釋字第674號解釋宣告，財政部82年12月16日發布之台財
    稅字第820570901號函釋（上訴理由狀誤載文號）及內政部
    93年4月12日發布之「平均地權條例第22條有關依法限制建
    築、依法不能建築之界定作業原則」第4點規定違憲，縱係
    該司法院解釋之案例事實與本案未完全相同，惟其所揭櫫之
    租稅法定主義並無二致，原判決所引兩號財政部函釋既係增
    加法律所無之限制，原判決未以該函釋有違法之處而棄置不
    論，竟反援引為判決之基礎，除與憲法第19條規定及司法院
    歷來之解釋（詳司法院釋字第620、662、625及674號解釋）
    所示租稅法定主義有違，亦自屬判決理由不備。
四、本院按：上訴人上訴，雖以原判決違背法令為由，惟(一)上
    訴人所舉本院74年度判字第1778號判決，暫不論其基礎事實
    與本案有間，該判決並非成文法、成文法以外之法則或司法
    院解釋、本院判例，不能據以指摘原判決違背法令。(二)財
    政部79年6月18日台財稅第790135202號及90年1月12日台財
    稅字第0890458822號函釋，均係闡明法規原意及其適用，而
    上訴人所舉同部90年2月12日台財稅字第0900450899號函釋
    ，係說明「依都市計畫編為農業區及保護區，限作農業用地
    使用之都市土地，閒置未作農業使用，如經查明並未違法改
    作農業用地使用以外之其他用途，仍有土地稅法第22條第1
    項但書第1款規定之適用」，與上開另兩則財政部函釋意旨
    並不衝突。上訴人曲解財政部90年2月12日台財稅字第09004
    50899號函釋意旨，並據以指摘原判決適用之同部79年6月18
    日台財稅第790135202號及90年1月12日台財稅字第08904588
    22號函釋，增加法律所無之限制，原判決違背法令云云，要
    難對該判決之如何違背法令已有具體之指摘。(三) 上訴理
    由其餘之指摘，或係就原審取捨證據、認定事實之職權行使
    ，指摘其為不當，或係以非屬本件待證事項，泛言原判決適
    用法規不當，自不能認對該判決之如何違背法令已有具體之
    指摘。依首開規定及說明，應認其上訴為不合法。
五、據上論結，本件上訴為不合法。依行政訴訟法第249條第1項
    前段、第104條、民事訴訟法第95條、第78條，裁定如主文
    。
中　　華　　民　　國　　100　 年　　3　　 月　　29　　日
                    最高行政法院第三庭
                        審判長法官　黃　璽　君
                              法官　楊　惠　欽
                              法官　吳　東　都
                              法官　陳　金　圍
                              法官　蕭　惠　芳

以  上  正  本  證  明  與  原  本  無  異
中　　華　　民　　國　　100　 年　　3　　 月　　30　　日
　　　　　　　　　　　　　　　書記官　楊　子　鋒